【裁判字號】    99,交聲,375
【裁判日期】    990910
【裁判案由】    違反道路交通管理處罰條例聲明異議
【裁判全文】
臺灣苗栗地方法院交通事件裁定         99年度交聲字第375號
原處分機關  交通部公路總局新竹區監理所苗栗監理站
異  議  人
即受處分人  甲○○
上列異議人即受處分人因違反道路交通管理處罰條例案件，對於
交通部公路總局新竹區監理所苗栗監理站於民國99年7 月21日所
為之竹監苗字第裁54-F00000000號處分（原舉發案號：苗縣警交
字第F00000000 號），聲明異議，本院裁定如下：
    主  文
異議駁回。
    理  由
一、按受處分人不服道路交通管理處罰條例第8 條主管機關所為
    之處罰，得於接到裁決書之翌日起20日內，向管轄地方法院
    聲明異議，道路交通管理處罰條例第87條第1 項規定甚明。
    次按交通法庭認聲明異議不合法律上之程式或其異議權已喪
    失者，應以裁定駁回之，道路交通案件處理辦法第18條前段
    亦定有明文。
二、再按處理違反道路交通管理事件，有關文書送達之程序，依
    行政程序法之規定，違反道路交通管理事件統一裁罰基準及
    處理細則第5 條規定甚明。而行政程序法中對於文書送達，
    於應受送達人之住居所、事務所或營業所為之；於應送達處
    所不獲會晤應受送達人時，得將文書付與有辨別事理能力之
    同居人、受僱人或應送達處所之接收郵件人員；又送達不能
    依前2 條規定為之者，得將文書寄存送達地之地方自治或警
    察機關，並作送達通知書2 份，1 份黏貼於應受送達人住居
    所、事務所、營業所或其就業處所門首，另1 份交由鄰居轉
    交或置於該送達處所信箱或其他適當位置，以為送達；前項
    情形，由郵政機關為送達者，得將文書寄存於送達地之郵政
    機關；寄存機關自收受寄存文書之日起，應保存3 個月，行
    政程序法第72條第1 項前段、第73條第1 項、第74條分別定
    有明文。且依前開規定所為之寄存送達，無論應受送達人實
    際上於何時受領文書，均以寄存之日，視為收受送達之日，
    而發生送達之效力（最高行政法院97年度裁字第2149號判決
    意旨及法務部93年4 月13日法律字第0930014628號函釋參照
    ）。
三、經查：
(一)、按汽車所有人名稱、住所等如有變更，應向公路監理機關辦
    理登記，為道路交通安全規則第23條第1 項所明定。且基於
    便民原則，因應社會現況，交通部公路局另訂定公路監理電
    腦系統車輛車籍及駕駛人駕籍增設住居所或就業處所地址作
    業注意事項，依99年2 月23日修正之該注意事項第1 條、第
    2 條、第3 條、第5 條規定，因應車主、駕駛人之需要，准
    予車主、駕駛人於公路監理電腦系統車籍及駕籍檔中增列住
    居所或就業處所地址，以利公路監理機關各項通知單之寄達
    。查本件異議人之戶籍地址於86年5 月12日起即設於苗栗縣
    苗栗市福安里鴻福61之11號5 樓，駕籍地亦設於此址，迄未
    變更等情，有異議人個人戶籍資料查詢結果及異議人駕籍資
    料查詢各1 份在卷可稽。倘異議人未居住於上開戶籍地址，
    依前開說明，應向公路監理機關申請增列住居所或就業處所
    地址或變更其駕籍登記，惟異議人並未為之，則公路機關逕
    依異議人之戶籍及駕籍地址寄送本件裁決書，核無違誤；若
    異議人因此未能收受，應屬可歸責於己之事由，其所生之不
    利益，本應由異議人自行承擔，合先敘明。
(二)、原處分機關於99年7 月21日開立竹監苗字第54-F00000000號
    裁決書，交寄郵局以雙掛號郵寄至異議人之戶籍暨駕籍地址
    即苗栗縣苗栗市福安里鴻福61之11號5 樓，因未獲會晤應受
    送達人即異議人，乃依違反道路交通管理事件統一裁罰基準
    及處理細則第5 條及行政程序法第74條規定，於99年7 月27
    日將上開裁決書寄存於送達地之郵政機關即苗栗中苗郵局，
    並作送達通知書2 份，1 份黏貼於應受送達人門首，另1 份
    置於該受送達處所信箱或其他適當位置，已依法完成寄存送
    達等情，有交通部公路總局新竹區監理所苗栗監理站違反道
    路交通管理事件裁決書、交通部公路總局新竹區監理所苗栗
    監理站送達證書影本各1 份在卷可稽。則依上開行政程序法
    第74條規定，應以寄存之日期視為收受送達之日期，而發生
    送達之效力（法務部法律字第0920026106、0920034228、09
    30014628號函意旨參照），故上開裁決書已於99年7 月27日
    合法送達。又異議人住所在本院轄區之苗栗縣苗栗市與原處
    分機關俱在同一縣市，依法院訴訟當事人在途期間標準第4
    條第1 款第1 目之規定，毋庸扣除在途期間，是異議人倘對
    上開處分不服，依前揭規定，自應於裁決書合法送達之翌日
    即99年7 月28日起算，計至99年8 月16日，即至遲應於99年
    8 月16日之異議屆止日前，向原處分機關提出聲明異議狀，
    方屬合法，惟異議人竟遲至99年8 月31日始向原處分機關遞
    狀聲明異議，有聲明異議狀之收文章戳記可證，故其聲明異
    議顯已逾期，不合法律上程式，且無從補正，揆諸首揭說明
    ，自應將異議人之異議駁回。
四、據上論斷，應依道路交通管理處罰條例第87條第2 項、道路
    交通案件處理辦法第18條，裁定如主文。
中    華    民    國    99    年    9     月    10    日
                  交通法庭  法  官  周靜妮
以上正本證明與原本無異。
如不服本裁定，應於裁定送達後5 日內向本院提出抗告狀。
                            書記官  巫  穎
中    華    民    國    99    年    9     月    10    日

司法院資訊處製作；財團法人民間司法改革基金會備份。
